【裁判字號】    98,上,175
【裁判日期】    981216
【裁判案由】    分配表異議之訴
【裁判全文】
臺灣高等法院高雄分院民事判決           98年度上字第175號
上  訴  人  台明汽車貨運股份有限公司
法定代理人  丁○○
訴訟代理人  乙○○
被上訴人    合作金庫商業銀行股份有限公司
法定代理人  丙○○
訴訟代理人  甲○○
上列當事人間分配表異議之訴事件，上訴人對於民國98年7 月10
日臺灣高雄地方法院98年度訴字第623 號第一審判決提起上訴，
本院於98年12月2日言詞辯論終結，判決如下：
    主  文
上訴駁回。
第二審訴訟費用由上訴人負擔。
    事 實 及 理 由
一、上訴人起訴主張：伊於民國97年1 月17日、21日向台灣高雄
    地方法院（下稱高雄地院）聲請假扣押債務人原廣混凝土實
    業股份有限公司（下稱原廣公司）對訴外人隆大營造股份有
    限公司（下稱隆大公司）之工程款債權新台幣（下同）1,10
    5,700 元、1,658,244 元及265,959 元，經高雄地院以97年
    度司執全字第435 、537 、783 號受理，合計扣押得3,130,
    545 元（含執行費，下稱系爭扣押款）在案。嗣伊對原廣公
    司取得高雄地院97年度岡簡字第113 號、97年度審訴字第44
    4 號確定判決之執行名義，乃於97年5 月28日及同年6 月6
    日具狀聲請強制執行，請求收取系爭扣押款，由高雄地院以
    97年度司執字第51326 、55433 號受理，並將97年度司執字
    第55433 號併入97年度司執字第51326 號執行。被上訴人雖
    於97年4 月29日聲請強制執行原廣公司對隆大公司之債權，
    然並未請求就前揭假扣押事件調卷執行；而經高雄地院於97
    年5 月23日另以97年度司執瑞字第41378 號核發扣押命令後
    ，隆大公司具狀聲明異議，經高雄地院通知被上訴人，被上
    訴人未表示意見或起訴，依強制執行法第120 條規定，該執
    行命令失其效力，是被上訴人並未扣押得原廣公司對隆大公
    司之債權。又被上訴人聲請強制執行在前，伊聲請強制執行
    在後，被上訴人聲請時並無既存之強制執行程序存在，無從
    依強制執行法第33條規定將被上訴人之聲請擬制為參與分配
    ；且被上訴人自始至終未曾聲明參與分配。另被上訴人據以
    對原廣公司聲請強制執行之執行名義即高雄地院97年度促字
    第7185號支付命令（下稱系爭支付命令），並未合法送達於
    原廣公司，自非合法有效之執行名義。故被上訴人並無分配
    系爭扣押款之權利，詎高雄地院97年度司執字第51326 號強
    制執行事件於97年11月29日之分配表，竟將被上訴人之債權
    列入分配。爰依強制執行法第41條規定，聲明求為判決：高
    雄地院97年度司執字第51326 號強制執行事件，於97年11月
    29日所製作之分配表次序4 、8 、10，由被上訴人所分配之
    金額共2,583,685 元，改由上訴人按債權比例分配，剩餘金
    額返還予債務人原廣公司。
二、被上訴人則以：伊對原廣公司有本金14,410,630元，及自97
    年4 月24日起算之利息、違約金未獲清償，乃於97年4 月29
    日聲請強制執行，並以原廣公司對隆大公司之債權為執行標
    的之一，高雄地院於97年5 月23日以雄院高97司執瑞字第41
    378 號核發扣押命令，嗣伊於同年9 月23日固接獲高雄地院
    通知隆大公司聲明異議，惟隆大公司之異議內容係稱「債務
    人之工程款、工程保固款3,130,545 元，業經貴院97年度司
    執全瑞字第435 、454 號執行命令扣押，已無餘額」，並非
    否認債權存在，伊因認此異議並無不實，而未起訴；且伊於
    同年9 月23日復接獲高雄地院通知97年度司執字第41378 號
    併入97年度司執字第51326 號執行及應提出債權額計算書，
    故伊自得就系爭扣押款予以分配；再者，伊既已聲請強制執
    行，即毋需再聲明參與分配；末以，系爭支付命令雖非向原
    廣公司登記之營業址送達，惟97年2 月21日該次之送達，係
    經該公司董事陳麒元收受，應認已合法送達，且伊對原廣公
    司聲請強制執行，該公司迄今均未聲明異議等語，資為抗辯
    。
三、原審經審理後，為上訴人敗訴之判決，上訴人不服，提起上
    訴，並於本院聲明：(一)原判決廢棄；(二)高雄地院97年度司執
    字第51326 號強制執行事件，於97年11月29日所製作之分配
    表次序4 、8 、10，由被上訴人所分配之金額共2,583,685
    元，改由上訴人按債權比例分配，剩餘金額返還予債務人原
    廣公司；(三)第一、二審訴訟費用由被上訴人負擔。被上訴人
    則於本院聲明：(一)上訴駁回；(二)第二審訴訟費用由上訴人負
    擔。
四、兩造不爭執事項：
  (一)上訴人於97年1 月17日及同年月21日向高雄地院聲請假扣押
    債務人原廣公司對隆大公司之工程款債權1,105,700 元、1,
    658,244 元及265,959 元，經高雄地院以97年度司執全字第
    435 、537 、783 號受理，並核發執行命令扣得3,130,545
    元（即系爭扣押款，含執行費用）在案。
  (二)上訴人對原廣公司取得高雄地院97年度岡簡字第113 號、97
    年度審訴字第444 號確定判決後，於97年5 月28日、同年6
    月6 日聲請強制執行，請求收取系爭扣押款，由高雄地院以
    97年度司執字第51326 、55433 號受理後，將97年度司執字
    第55433 號併入97司執字第51326 號執行。
  (三)被上訴人對原廣公司有本金14,410,630元，及自97年4 月24
    日起算之利息、違約金債權，於97年4 月29日聲請強制執行
    ，並以原廣公司對隆大公司之債權為執行標的之一，經高雄
    地院以97年度司執字第41378 號受理，並於97年5 月23日核
    發扣押命令；隆大公司於97年5 月30日聲明異議稱：「債務
    人之工程款、工程保固款3,130,545 元，業經貴院97年度司
    執全瑞字第435 、454 號執行命令扣押，已無餘額」等語，
    高雄地院於同年9 月7 日將隆大公司聲明異議乙情通知被上
    訴人，被上訴人於同年9 月18日收受後，未對隆大公司起訴
    。
  (四)高雄地院於97年9 月9 日以雄院高97司執瑞字第51326 號函
    通知被上訴人提出債權額計算書及證明文件。
五、兩造爭點：
  (一)系爭支付命令有無合法送達於原廣公司？是否為合法有效之
    執行名義？
  (二)上訴人實施之假扣押執行程序，其效力是否及於被上訴人？
    被上訴人得否分配系爭扣押款？
六、系爭支付命令有無合法送達於原廣公司？是否為合法有效之
    執行名義？經查：
  (一)系爭支付命令經高雄地院依被上訴人於聲請支付命令狀所載
    原廣公司地址「高雄縣湖內鄉○○路○段92號」送達，由原
    廣公司之受僱人於97年2 月4 日簽章並蓋印該公司統一發票
    專用章而為收受，此經本院調取高雄地院97年度促字第7185
    號卷並核閱卷附送達證明書明確。而上開地址係原廣公司前
    於96年1 月間向被上訴人借款時，留載於授信約定書內之公
    司地址，有授信約定書影本附於該卷可稽；又被上訴人執系
    爭支付命令對原廣公司聲請強制執行後，執行法院依同一地
    址送達97年5 月23日扣押命令副本，經原廣公司之法定代理
    人蘇寶龍於同年6 月3 日親自收受，且迄未對該強制執行程
    序聲明異議，此亦經本院調取高雄地院97年度司執字第4137
    8 號卷（已併入同院97年度司執字第51326 號）審閱明白。
    職是，堪認「高雄縣湖內鄉○○路○段92號」確係原廣公司
    之營業所，原廣公司始於96年1 月借貸時於授信約定書內記
    載該址為公司地址，且直至97年6 月間依該址送達之執行文
    書亦可由該公司之法定代理人收受。從而，系爭支付命令既
    係向原廣公司之營業所地址送達，且經該公司受僱人受領，
    依民事訴訟法第136 條第1 項、第137 條第1 項規定，自已
    生合法送達之效力。
  (二)至上訴人雖稱：上開地址並非原廣公司之登記所在地，且97
    年1 月以後，原廣公司僅剩2 位名為巴孔、魏千之外勞，惟
    97 年2月4 日送達證書上受僱人欄之簽名係「葉○玫」，足
    見系爭支付命令非原廣公司之受僱人受領，不生合法送達之
    效力等語。查原廣公司之登記所在地係「高雄縣湖內鄉○○
    村○○路○段171 號」，固有股份有限公司變更登記表影本
    在卷可按（本院卷第49頁），然公司之登記所在地與實際營
    業處所未必一致，而「高雄縣湖內鄉○○路○段92號」確有
    相當事證足徵係原廣公司之營業所，業如前述，則系爭支付
    命令依該營業地址送達，於法並無不合。又者，依原廣公司
    自97年2 月起至8 月止之勞工保險投保資料所示，此段期間
    固僅有巴孔、魏千2 名員工之加、退保紀錄，有勞工保險局
    98 年10 月26日保承資字第09810408480 號暨所附被保險人
    名冊在卷可稽（見本院外放證物），惟徵諸社會交易常情，
    公司實際僱用之人數、人名與勞工保險投保資料不盡相符，
    尚非鮮見，是自無從因97年2 月4 日送達證書內以受僱人地
    位簽名者非巴孔或魏千，即認當日代為受領系爭支付命令者
    非原廣公司之受僱人，或據此論認系爭支付命令未經合法送
    達。據上，上訴人主張系爭支付命令未經合法送達云云，殊
    無可採。
  (三)承前所述，系爭支付命令既經合法送達，且原廣公司未於法
    定期限內聲明異議，則系爭支付命令依法即告確定，而為合
    法有效之執行名義，殆無疑異。
七、上訴人實施之假扣押執行程序，其效力是否及於被上訴人？
    被上訴人得否分配系爭扣押款？
  (一)按對於已開始實施強制執行之債務人之財產，他債權人再聲
    請強制執行者，已實施執行行為之效力，於為聲請時及於該
    他債權人，應合併其執行程序，並依前二條之規定辦理，強
    制執行法第33條定有明文。經查，上訴人於97年1 月17日、
    21日向高雄地院聲請假扣押債務人原廣公司對隆大公司之工
    程款債權1,105,700 元、1,658,244 元及265,959 元，經高
    雄地院以97年度司執全字第435 、537 、783 號受理，並核
    發執行命令扣得系爭扣押款在案；又被上訴人係於97年4 月
    29日對原廣公司之財產聲請強制執行，並以原廣公司對隆大
    公司之債權為執行標的之一，經高雄地院以97年度司執字第
    41378 號受理，俱如前述。是以，被上訴人聲請強制執行時
    ，原廣公司對隆大公司之工程款債權，業已由上訴人實施假
    扣押強制執行程序完畢，依前揭規定，此假扣押執行行為之
    效力，於被上訴人再聲請強制執行時，及於被上訴人，亦即
    被上訴人亦已扣押得原廣公司對隆大公司之債權。
  (二)至執行法院於受理被上訴人之聲請後，固未及時合併被上訴
    人與上訴人之執行程序，並於97年5 月23日再對隆大公司核
    發扣押命令。惟執行法院未及時合併被上訴人與上訴人之執
    行程序，或重覆對隆大公司核發扣押命令，就上訴人所聲請
    實施假扣押執行行為之效力已然及於被上訴人，並不生影響
    。上訴人雖稱：被上訴人並未聲請就伊實施假扣押之案卷調
    卷執行等語，惟其他債權人再聲請強制執行時，執行法院應
    依職權合併已實施之執行程序與再聲請之執行程序，而不待
    其他債權人聲請，此觀諸前揭規定甚明，是上訴人徒以被上
    訴人未聲請調卷執行，而主張其所實施之假扣押執行行為效
    力不及於被上訴人，顯屬無據。
  (三)上訴人又稱：隆大公司於接獲97年5 月23日扣押命令後，曾
    於法定期限內聲明異議，並經執行法院通知被上訴人，惟被
    上訴人並未對隆大公司起訴，依強制執行法第120 條規定，
    該扣押命令已失其效力云云。惟按強制執行法第120 條係規
    定，第三人依前條（即第119 條）第1 項規定聲明異議者，
    執行法院應通知債權人，債權人如認第三人之聲明異議不實
    時，得於收受通知後10日內向管轄法院提起訴訟，如未於此
    期間內為起訴之證明，執行法院得依第三人之聲請，撤銷所
    發執行命令。又同法第119 條第1 項係規定，第三人不承認
    債務人之債權或其他財產權之存在，或於數額有爭議或有其
    他得對抗債務人請求之事由時，應於接受執行法院命令後10
    日內，向執行法院聲明異議。而隆大公司接獲前述扣押命令
    後，雖於法定期限內之97年5 月30日聲明異議，然其異議內
    容係稱：「債務人之工程款、工程保固款3,130,545 元，業
    經貴院97年度司執全瑞字第435 、454 號執行命令扣押，已
    無餘額」等詞，揆諸其文義，僅在表達原廣公司對其之債權
    3,130,545 元已受扣押，除該金額外已無剩餘之債權額，並
    無不承認原廣公司對其之債權，亦非對於數額有爭執或有其
    他對抗原廣公司請求之事由，是此聲明異議僅形式上為異議
    ，實質內容與強制執行法第119 條第1 項所規範之爭議事項
    無一相合，而難認有聲明異議之真意。況且，由其內容係在
    敘述先前曾受強制執行之經過及扣押金額，尚無不實可言，
    則被上訴人因認此聲明異議並無不實，而未對隆大公司起訴
    ，於法要無不合，前述扣押命令亦不符撤銷之要件。據上，
    雖隆大公司對執行法院97年5 月23日重覆核發之扣押命令曾
    聲明異議，惟依其內容以觀，並無異議之真意，且無不實，
    則被上訴人未對該公司起訴，亦無從致該扣押命令失其效力
    。遑論被上訴人依法已受上訴人實施假扣押執行行為之效力
    所及，即使此重覆核發之扣押命令失其效力，對其已扣押得
    原廣公司對隆大公司債權之地位，亦無影響。
  (四)綜上所述，堪認上訴人之前假扣押執行所扣押之系爭扣押款
    ，效力及於被上訴人，被上訴人自得分配系爭扣押款。至上
    訴人另主張：被上訴人未聲明參與分配，不得分配系爭扣押
    款等語，惟被上訴人依強制執行法第33條規定，既已受假扣
    押效力所及並得分配系爭扣押款，縱未聲明參與分配，亦無
    礙於其受分配之權利，上訴人此部分主張亦顯無可採。
八、綜合前述，本件上訴人主張系爭支付命令未經合法送達，及
    被上訴人並未扣押得系爭扣押款等情，為不足採，被上訴人
    抗辯其得依法分配系爭扣押款，尚屬可信。從而，上訴人主
    張本於強制執行法第41條規定，求為判決高雄地院97年度司
    執字第51326 號強制執行事件，於97年11月29日所製作之分
    配表次序4 、8 、10，由被上訴人所分配之金額2,583,685
    元，改由上訴人按債權比例分配，剩餘金額返還予債務人，
    為無理由，不應准許。原審為上訴人敗訴之判決，並無不合
    。上訴意旨指摘原判決不當，求予廢棄改判，為無理由，應
    予駁回。
九、據上論結，本件上訴為無理由，依民事訴訟法第449 條第1
    項、第78條，判決如主文。
中    華    民    國    98    年    12    月    16    日
                            民事第三庭
                                審判長法官  張國彬
                                法      官  吳登輝
                                法      官  甯  馨
以上正本證明與原本無異。
如對本判決上訴，須於判決送達後20日內向本院提出上訴狀，其
未表明上訴理由者，應於上訴後20日內向本院提出上訴理由書（
均須按他造當事人之人數附繕本）。上訴時應提出委任律師或具
有律師資格之人之委任狀，並依附註條文規定辦理。
中    華    民    國    98    年    12    月    16    日
                                書  記  官  施耀程
附註：
民事訴訟法第466 條之1 ：
對於第二審判決上訴，上訴人應委任律師為訴訟代理人，但上訴
人或其法定代理人具有律師資格者，不在此限。
上訴人之配偶、三親等內之血親、二親等內之姻親，或上訴人為
法人、中央或地方機關時，其所屬專任人員具有律師資格並經法
院認適當者，亦得為第三審訴訟代理人。
第1 項但書及第2 項情形，應於提起上訴或委任時釋明之。


司法院資訊處製作；財團法人民間司法改革基金會備份。
